最高法院刑事判決　　　　　　九十六年度台上字第五六五四號
上　訴　人　乙○○
　　　　　　甲○○
共　　　同
選任辯護人　吳茂榕律師
　　　　　　粘舜權律師
上列上訴人等因違反著作權法案件，不服台灣高等法院中華民國
九十六年七月二十五日第二審更審判決（九十三年度上更(二)字第
七四八號，起訴案號：台灣桃園地方法院檢察署九十年度偵字第
七三００、八四七九、一五二六四、一七四七一號，九十一年度
偵字第七七一、七三三四號），提起上訴，本院判決如下：
    主  文
上訴駁回。
    理  由
按刑事訴訟法第三百七十七條規定，上訴於第三審法院，非以判
決違背法令為理由，不得為之。是提起第三審上訴，應以原判決
違背法令為理由，係屬法定要件。如果上訴理由書狀並未指摘原
判決有何違法，自應認其上訴為違背法律上之程式，予以駁回。
本件上訴人乙○○、甲○○上訴意旨略稱：（一）原審認卷內並
無搜索票，惟仍以證人之證言、辦公室搬遷等為由認扣押物有證
據能力，證人為承辦之警員，難期待其證言實在。（二）搜索票
之聲請有無經過核准，卷內資料無可考。（三）警員若違法搜索
，則扣押物應無證據能力，原審認定有證據能力實屬速斷云云。
惟查本件原判決依憑告訴代理人吳文彬、張家禮於警詢之指訴，
扣案如原判決附表一所示之電影光碟、附表二之一所示之音樂光
碟、附表二之二所示之錄音帶、現場查獲採證照片十二張、著作
權利證明書及正版之音樂光碟封面、訂貨單二十四張、台灣桃園
地方法院檢察署桃檢惟愛九十四偵緝字第四一一號函所檢附之筆
錄等證據，資以認定上訴人乙○○、甲○○有原判決事實欄所記
載共同以犯明知為侵害著作權之物，意圖營利而交付之方法侵害
他人之著作權罪為常業之事實，因而撤銷第一審關於上訴人等違
反著作權法部分之科刑判決，改判依民國九十二年七月九日修正
前著作權法之規定，仍論處上訴人等共同以犯明知為侵害著作權
之物，意圖營利而交付之方法侵害他人之著作權罪為常業各罪刑
，並宣告甲○○緩刑五年，已詳述其所憑之證據及理由。對於上
訴人等否認有違反著作權法之犯行，甲○○辯稱：大有路之房屋
是伊租後，即轉租給吳憲琳，不知屋內存放何物，吳憲琳因已數
月未繳房租，伊是當天四點多去找吳憲琳要收房租，按電鈴他沒
開門，在電梯裡恰有一推車，該推車不是伊所用，該屋亦不是伊
所用云云；乙○○辯稱：卷內之電梯翻拍照片是伊本人，吳憲琳
因已兩個月未繳房租，所以伊去看看，看沒人就下樓，手是順手
擺在推車上，查扣之物非伊所有；九十年五月七日、五月十七日
、五月十八日所匯之錢，是還欠朋友之錢云云，經綜合調查證據
之結果，認不可採，已分別在判決內詳予指駁，並說明其理由。
原判決且說明：（一）扣案之著作物之著作權證明，有告訴人提
出之著作權利證明書及正版之音樂光碟封面在卷可據。原判決附
表一之電影光碟，分別係美商時代華納娛樂公司、美商二十世紀
福斯影片股份有限公司、美商哥倫比亞影片股份有限公司所享有
著作財產權之視聽著作物，依著作權法第四條第二款，及八十二
年七月十六日簽署生效之「北美事務協調委員會與美國在台協會
著作權保護協定」，受我國著作權法保護之著作物，非經前揭擁
有著作權公司之同意或授權，不得擅自重製、散布或意圖營利而
交付。（二）為警查獲存放大批盜版電影光碟、音樂光碟及錄音
帶之桃園市○○路五五八號十九樓房屋，係由甲○○向王林好承
租，其租期為八十九年十一月十五日起至九十年十一月十四日止
，依其間之租賃契約第三條約定：未經王林好同意不得轉租，而
甲○○竟將之轉租，且租期竟為八十九年十一月二十日起至九十
年十一月十九日止，有各該租賃契約書在卷可據，甲○○既係擔
任二房東，其轉租之租賃期間竟逾原租賃期間，其轉租之真實性
已有可疑。再依甲○○與吳憲琳所簽署之租賃契約，該屋之管理
費、水電費均應由吳憲琳繳納，然甲○○於偵查中竟辯稱因為管
理費皆由其繳納，故大樓管理員誤會其為居住在該處之人云云（
見九十年度偵字第七三００號卷第四０頁）。再證人吳憲琳於偵
查時供稱：伊不認識甲○○，四、五年前有一名字有「芬」之女
子，拿新台幣數千元給伊吃飯，叫伊在租賃契約上簽名，伊未租
過房子，亦不知在那裡，也沒放置光碟，伊未去過該屋，詹（淑
芬）所稱係代伊承租房屋由伊使用並不實在，伊不知屋內放置盜
版光碟云云，有台灣桃園地方法院檢察署九十四年六月二十八日
桃檢惟愛九十四偵緝字第四一一號函所檢附之偵查筆錄在卷可稽
（見原審卷第三四至三六頁），益見甲○○所辯系爭房屋由其轉
租云云，顯非實在。況甲○○於檢察官訊問時先供稱：大有路五
五八號十九樓是伊租給吳憲琳，伊向住商吳玉珍承租再以二房東
轉租給吳云云（見九十年度偵字第七三００號卷第三九頁背面）
，嗣又改稱：伊替朋友租房子云云（見九十年度偵字第八四七九
號卷第五四頁背面），前後供述不一。況甲○○始終無法提出吳
憲琳繳交房租之相關資料，以證實其轉租之事實，顯見甲○○所
提出其與吳憲琳所簽定之租賃契約書，係預為脫免刑責而與所稱
吳憲琳者所簽署，該租賃契約不足為甲○○有利之認定。（三）
警方於上址屋內查獲盜版光碟等物時，因屋內無人在場，經向大
樓管理處調閱電梯內之監視錄影帶，發現有一男子推一台已堆放
裝好貨品箱子之手推車搭乘該電梯，警員翻拍自該監視錄影帶之
照片顯示時間係二００一年四月十三日十六時十分十五秒（見九
十年度偵字第七三００號卷第三一頁），乙○○亦坦承該名男子
即為其本人，核與證人陳揚宗即到場查緝本案之員警於第一審證
稱：本案當初是由駐在桃園地區的第三中隊接受檢舉，將本案轉
給他們第一中隊繼續處理，檢舉時不知犯罪嫌疑人是誰，只知道
在大有路五五八號十九樓這邊有擺設大量盜版光碟，他們接獲檢
舉後要聲請搜索票前有先到現場偵查蒐證，發現的確有盜版光碟
，聲請搜索票後，就到場去埋伏，有一組人到十九樓樓梯間去，
約下午五、六點左右，埋伏在十九樓的人通報說聽到有人在封膠
帶的聲音，那時他們按電鈴但沒有人反應，就會同大樓管理員請
鎖匠開門，開門入內，無半個人在內，只有盜版光碟，他們把光
碟查扣後，就到一樓管理員那邊去調閱錄影帶，發現在他們請鎖
匠開門進入前，有二名男人用手推車推了已經裝箱好的貨品從十
九樓搭電梯下來，裝箱的那個外表看來就是盜版光碟包裝的箱子
。那二名男子一個身材微胖，年齡約四十餘歲，另一個比較瘦，
年齡就無法分辨，當時調閱大樓出入監視錄影帶，有翻拍一張照
片，因為從監視錄影帶看到二名男子推車上所擺的箱子就是和九
十偵七三００號卷三一頁上方的箱子外型一樣，一般查緝這種案
件盜版光碟就是用這種規格的紙箱封裝，而偵卷三一頁下方翻拍
到的邱的照片的確是查扣當天從管理員所提出的監視錄影帶內翻
拍出來的，從監視錄影帶上看到的二名男子，其中一名微胖者應
該就是乙○○等語相符（見一審卷第一０八頁以下）。再查獲地
之大樓電梯監視錄影帶翻拍出之相片顯示該部電梯內當時僅有乙
○○一人搭乘，空間仍很寬敞，雖乙○○辯稱進入電梯內看到手
推車就自然將手扶在上面云云，惟查電梯內並無其他人員，乙○
○站在搬運貨品之手推車側邊，以左手握住手推車之把手，由相
關位置顯示該部手推車應為乙○○所掌控，該動作乃準備出電梯
時將手推車推出電梯外，而非乙○○所辯僅是單純順手扶在手推
車上。再參以證人即查獲地之駐衛保全人員李財福於第一審證稱
：社區內的確常見有人搭電梯直接下到地下停車場，到樓上把一
箱箱的物品搬到一輛九人座的廂型車，外表上看不出來裡面裝什
麼東西，搬運的人有男有女每次都是好幾個人等語（見一審卷第
一四九頁），雖證人李財福無法確認甲○○、乙○○是否即為搬
運之人，惟如上所述，足可認定乙○○、甲○○二人確有搬運扣
案之盜版著作物。況乙○○、甲○○二人於九十年十月十一日十
六時三十分尚至桃園縣龜山鄉○○村○○路二九四號向黃勝賢正
接洽販賣盜版光碟時為警當場查獲等情（見九十年度偵字第一七
四七一號），亦為乙○○、甲○○二人所供承在卷，益見乙○○
、甲○○二人有共同販賣侵害他人著作權之盜版光碟、錄音帶之
犯行。（四）乙○○、甲○○販賣交付盜版光碟、錄音帶予桃園
縣境內各小販牟利，有訂貨單二十四張附卷可查（見九十年度偵
字第七三００號卷第三三頁證物袋內），雖乙○○、甲○○二人
均辯稱上開物品非渠等所有云云，然參酌該訂貨單內容有訂貨人
姓名福、孫、阿福、建民、曾金福等，又有品名、數量，且該二
十四張訂貨單均係於乙○○、甲○○二人租用而作為存放盜版光
碟地點之桃園縣桃園市○○路五五八號十九樓所查獲，有搜索扣
押證明筆錄及現場採證照片各一紙在卷可查（見九十年度偵字第
七三００號卷第二四、二六至三一頁），足證乙○○、甲○○二
人確有販賣交付盜版之物予桃園縣境內各小販牟利之事實，本件
事證明確，甲○○、乙○○二人犯行均堪認定。（五）按刑法上
所謂常業犯，指反覆以同種類行為為目的之社會活動之職業性犯
罪而言，至於犯罪所得之多寡，是否恃此犯罪為唯一之謀生職業
，則非所問，縱令兼有其他職業，仍無礙於該常業犯罪之成立，
乙○○本從事水電工，甲○○則為家庭主婦，因貪圖利益而租用
桃園市○○路之住宅作為掩飾，經營盜版音樂、電影光碟之販賣
，渠等明知為侵害他人著作權之盜版光碟及錄音帶，仍予以販售
，交付不特定之人，且就所查扣之數量龐大之情，渠等顯有反覆
以侵害著作權為目的之行為；足認係以銷售盜版光碟及錄音帶為
業，並賴此維生而以之為常業等語甚詳，所為論述，核與卷證資
料相符，從形式上觀察，並無違背法令之情形。按認事採證、證
據之取捨及證據證明力之判斷，俱屬事實審法院之職權，苟無違
背證據法則，自不能指為違法。原判決對於上訴人等有本件共同
以犯明知為侵害著作權之物，意圖營利而交付之方法侵害他人之
著作權罪為常業之犯行，已說明其依憑之證據及理由，對於上訴
人之辯解，認不可採，亦在判決內詳述其不予採納之理由，並無
上訴意旨所指違背法令之情形。而且：本件係警方據報後前往上
訴人二人租屋處桃園縣桃園市○○路五五八號十九樓搜索而查獲
盜版電影光碟片、音樂光碟片及錄音帶等物，雖原審遍查案卷均
無該搜索票可證，經函查結果，亦因原承辦機關迭經單位整編及
辦公室搬遷，致無法尋獲本件搜索票公文函稿，此有台灣桃園地
方法院檢察署九十四年四月二十六日桃檢玲愛九０偵字第七三０
０字第二五四五０號函、內政部警政署保安大隊第二總隊第一大
隊第一中隊九十五年一月二十六日保二(一)(1)警專字第０九五００
００六三二號函及內政部警政署保安大隊第二總隊第一大隊第一
中隊九十六年四月二十日保二(一)(1)警專字第０九六００一一五０
九號函在卷可憑（見原審卷第六四、一三０、一三一頁）。惟查
，上開搜索係由警政署保安警察第二總隊隊員陳揚宗等人，於九
十年四月十三日下午六時許，持台灣桃園地方法院法官核發之搜
索票，前往桃園市○○路五五八號十九樓搜索等情，業據證人陳
揚宗即到場查緝本案之員警於原審到庭證實（見原審卷第九四頁
），且有搜索扣押證明筆錄、扣押物品清單、向法官申請核發搜
索票之承辦檢察官胡樹德九十年五月十一日簽報九十年聲字第五
一一號聲請搜索票案件辦畢報結之簽呈影本各一紙、刑案現場採
證照片十二紙等附卷可稽（見九十年度偵字第七三００號卷第二
四、二六至三二頁，原審卷第一０四頁）。衡以本件搜獲查扣之
盜版電影光碟片、音樂光碟片、錄音帶、訂貨單等，俱屬認定本
案犯罪之重要證據，若僅因程序上之些微瑕疵，致使與事實相符
之證據，無例外地被排除而不用，因而上訴人等可能逍遙法外，
亦與國民感情相悖，難為社會所接受，自有害於審判之公平正義
。本件僅因些微疏失未將搜索票附卷，使搜索過程或取得證據之
方法產生瑕疵，若逕將搜索所得證物完全排除不用，勢將嚴重影
響社會安全及公共利益。原審審酌上情，認為本件搜索程序之瑕
疵，僅屬輕微，對於上訴人等基本人權之妨害尚非重大，認查扣
得之盜版電影光碟片、音樂光碟片及錄音帶等物應具證據能力等
情，原判決已詳敘其判斷所憑之論據，自無違法可言。上訴意旨
空言上述承辦警員之證詞不實，搜索票未經核准，扣案之證物無
證據能力云云，自非可採。其餘上訴意旨所指各節，或為單純事
實之爭執；或不影響全部犯罪事實之認定而可認於原判決之主旨
有影響；或原審已加審酌、論斷，屬原審得本於職權裁量之事項
，已於判決內詳述其認事採證及證據取捨、判斷之理由，為其職
權之適法行使，並無違背證據法則之情形；亦無上訴意旨所指違
背法令之情形；核與法律規定得為第三審上訴理由之違法情形均
不相適合，應認其等之上訴均違背法律上之程式，予以駁回。
據上論結，應依刑事訴訟法第三百九十五條前段，判決如主文。
中　　華　　民　　國　九十六　年　　十　　月　二十五　日
                      最高法院刑事第四庭
                          審判長法官  莊　登　照
                                法官  黃　一　鑫
                                法官  林　秀　夫
                                法官  許　錦　印
                                法官  張　清　埤
      本件正本證明與原本無異
                                      書  記  官
中　　華　　民　　國　九十六　年　　十　　月　二十九　日
                                                      Ｅ
